ACORDAO-COMPLETO-2417529

ACÓRDÃO 8026/2020 ATA 25/2020 - SEGUNDA CÂMARA

VISTOS, relatados e discutidos estes autos de Tomada de Contas Especial (TCE) instaurada pelo Fundo Nacional de Desenvolvimento da Educação - FNDE, em desfavor do Sr. Percídio Ribeiro dos Santos, ex-prefeito de Itanagra/BA, gestões 1/1/2009 a 26/12/2011 e 3/1/2012 a 27/4/2012, em face da não comprovação da boa e regular aplicação dos recursos repassados ao município de Itanagra/BA, no âmbito do Programa Nacional de Alimentação Escolar - Pnate (exercício 2011) , 
                   ACORDAM os Ministros do Tribunal de Contas da União, reunidos em Sessão da Segunda Câmara, diante das razões expostas pelo Relator, em:
                   9.1. considerar, para todos os efeitos, revel o Sr. Percídio Ribeiro dos Santos (CPF XXX.939.575-XX) , dando-se prosseguimento ao processo, conforme preceitua o art. 12, §3º, da Lei 8.443/1992, c/c o art. 202, §8º, do RITCU;
                   9.2. julgar irregulares as contas de Percídio Ribeiro dos Santos (CPF XXX.939.575-XX) , com fundamento nos arts. 1º, inciso I, 16, inciso III, alíneas "a" e "c", 19, caput, e 23, inciso III, da Lei 8.443/1992, c/c os arts. 1º, inciso I, 209, incisos I e III, 210 e 214, inciso III, do Regimento Interno do TCU, condenando-o ao pagamento das importâncias a seguir especificadas e fixando-lhe o prazo de 15 dias, para que comprove, perante este Tribunal, em respeito ao art. 214, inciso III, alínea "a", do Regimento Interno do TCU, o recolhimento das dívidas aos cofres do Fundo Nacional de Desenvolvimento da Educação, atualizadas monetariamente e acrescidas de juros de mora, calculados a partir das datas indicadas até a data do efetivo recolhimento e com o abatimento de valores acaso já satisfeitos, nos termos da legislação vigente:
	Data das Ordens Bancárias 
	Valor Original (R$) 

	04/04/2011
	11.003,83

	03/05/2011
	11.003,83

	02/06/2011
	11.003,83

	05/07/2011
	11.003,83

	02/08/2011
	11.003,83

	05/09/2011
	11.003,83

	04/10/2011
	11.003,83

	03/11/2011
	11.003,83

	02/12/2011
	11.003,83

                   9.3. aplicar, com fundamento no art. 57, da Lei 8.443/1992, c/c o art. 267, do Regimento Interno do TCU, multa individual ao Sr. Percídio Ribeiro dos Santos (CPF XXX.939.575-XX) , no valor de 10.000,00 (dez mil reais) fixando o prazo de 15 dias, a partir da notificação, para que, nos termos do art. 214, inciso III, alínea "a", do Regimento Interno do TCU, comprove, perante este Tribunal, o recolhimento, aos cofres do Tesouro Nacional, do valor atualizado monetariamente desde a data do presente acórdão até a data do efetivo recolhimento, se for pago após o vencimento, na forma da legislação em vigor;
                   9.4. autorizar, desde logo, a cobrança judicial da dívida, nos termos do art. 28, inciso II, da Lei 8.443/1992, c/c o art. 219, inciso II, do Regimento Interno do TCU, caso não atendida a notificação;
                   9.5. autorizar, desde logo, com fundamento no art. 26, da Lei 8.443/1992, c/c o art. 217, do Regimento Interno do TCU, caso seja do interesse do responsável, o parcelamento da dívida em até 36 (trinta e seis) parcelas, incidindo sobre cada parcela, corrigida monetariamente, os correspondentes acréscimos legais, fixando-lhe o prazo de quinze dias, a contar do recebimento da notificação, para comprovar perante o Tribunal o recolhimento da primeira parcela, e de trinta dias, a contar da parcela anterior, para comprovar os recolhimentos das demais parcelas, devendo incidir sobre cada valor mensal, atualizado monetariamente, os juros de mora devidos, no caso do débito, na forma prevista na legislação em vigor, alertando os responsáveis de que a falta de comprovação do recolhimento de qualquer parcela importará o vencimento antecipado do saldo devedor, nos termos do art. 26, parágrafo único, da Lei 8.443/1992, c/c o art. 217, §2º, do Regimento Interno deste Tribunal;
                   9.6. enviar cópia deste Acórdão, bem como do Relatório e do Voto que o fundamentam, à Procuradoria da República no Estado da Bahia, nos termos do §3º do art. 16 da Lei 8.443/1992, c/c o §7º do art. 209 do Regimento Interno do TCU, para adoção das medidas cabíveis;
                   9.7. enviar cópia deste Acórdão ao Fundo Nacional de Desenvolvimento da Educação e ao responsável, para ciência, informando que a deliberação, acompanhada do Relatório e do Voto que a fundamentam, está disponível para a consulta no endereço www.tcu.gov.br/acordaos, além de esclarecer que, caso requerido, o TCU poderá fornecer, sem custos, as correspondentes cópias de forma impressa.

Tomada de Contas Especial em razão de omissão no dever de prestar contas, para atendimento ao Programa Nacional de Apoio ao Transporte Escolar (Pnate), exercício 2011.

Segunda Câmara

Município de Itanagra/BA

3. Interessado: TCU

13.1. Ministros presentes: Ana Arraes (Presidente), Augusto Nardes, Aroldo Cedraz e Raimundo Carreiro (Relator).
13.2. Ministros-Substitutos presentes: Marcos Bemquerer Costa e André Luís de Carvalho.

RAIMUNDO CARREIRO

Adoto como Relatório, nos termos do art. 1º, § 3º, inciso I, da Lei 8.443/92 a instrução de peça eletrônica 35, lavrada no âmbito da Secretaria de Controle Externo de Tomada de Contas Especial (SecexTCE) , a qual foi  endossada pelo Diretor da Subunidade, pelo Titular da Unidade Técnica  e pelo representante do Ministério Público junto ao Tribunal de Contas da União (MPTCU) às peças eletrônicas 36 a 38:
"INTRODUÇÃO
Cuidam os autos de tomada de contas especial instaurada pelo Fundo Nacional de Desenvolvimento da Educação - FNDE, em desfavor do Sr. Percídio Ribeiro dos Santos, ex-prefeito de Itanagra/BA, gestões 1/1/2009 a 26/12/2011 e 3/1/2012 a 27/4/2012, em face da omissão na prestação de contas quanto aos recursos repassados ao município de Itanagra/BA, em virtude do Programa Nacional de Alimentação Escolar - Pnate (exercício 2011) , vigente de 01/01/2011 a 31/12/2011, cujo prazo final para a apresentação da prestação de contas expirou em 30/4/2013 (peça 11) .
HISTÓRICO	
Para a execução do Pnate/2011, o FNDE repassou ao município de Itanagra/BA a importância total de R$ 99.034,47, conforme relação de ordens bancárias (peça 2) .
O fundamento para a instauração da Tomada de Contas Especial, conforme apontado no Informação FNDE 1635/2017 (peça 11) , foi a omissão da prestação de contas.
Por meio do Ofício 9032/2017 (sem sucesso) e de edital (peça 8 e 9) , o Órgão Instaurador notificou o Sr. Percídio Ribeiro dos Santos, ex-prefeito de Itanagra/BA, e por meio do Ofício 3543E/2013 (peça 8) o Sr. Valdir Jesus de Souza, ex-prefeito de Itanagra/BA, sucessor do primeiro, acerca da omissão no dever legal de prestar constas dos recursos federais recebidos, requerendo as providências devidas ou a devolução dos aludidos recursos.
Diante da não apresentação da prestação de contas e da consequente não demonstração da boa e regular aplicação dos recursos federais repassados, assim como da não devolução dos recursos, instaurou-se a tomada de contas especial em 17/11/2017 (peça 1) .
O Relatório de TCE 584/2017 (peça 16) , concluiu que o prejuízo importaria no valor total dos recursos repassados, valor original de R$ 99.034,47, imputando-se a responsabilidade ao Sr. Percídio Ribeiro dos Santos, ex-prefeito de Itanagra/BA, uma vez que o mesmo era a pessoa responsável pela gestão e execução dos recursos federais recebidos à conta do Pnate/2011.
	O Relatório de Auditoria 924/2018, da Controladoria-Geral da União (peça 17) , chegou às mesmas conclusões. Adicionalmente, na sequência, foram emitidos o Certificado de Auditoria, o Parecer do Dirigente de Controle Interno e o Pronunciamento Ministerial (peças 18, 19 e 20) , e o processo foi remetido a este Tribunal.
	Na instrução inicial (peça 25) , analisando-se os documentos nos autos, concluiu-se pela necessidade de realização de citação/audiência do responsável Percídio Ribeiro dos Santos, ex-prefeito:
CITAÇÃO
Ocorrência: não comprovação da boa e regular aplicação dos recursos federais repassados ao município de Itanagra/BA, em face da omissão no dever de prestar contas dos valores transferidos, no âmbito do Pnate/2011, pelo valor atualizado em 13/3/2019, na citação, corresponde a R$ 152.822,24.
Responsável: Percídio Ribeiro dos Santos, ex-prefeito.
Conduta: omitir-se no dever de prestar contas dos valores transferidos por meio do Pnate2011, cujo prazo para apresentação das contas expirou em 30/4/2013.
AUDIÊNCIA
Ocorrência: não cumprimento do prazo originalmente estipulado para prestação de contas.
Responsável: Percídio Ribeiro dos Santos, ex-prefeito.
Conduta: descumprir o prazo originalmente estipulado para prestação de contas dos valores transferidos por meio do Pnate2011, cuja expiração se deu em 30/4/2013.
	Em cumprimento ao pronunciamento da unidade (peça 27) , foram efetuadas as citação e audiência do Sr. Percídio Ribeiro dos Santos:
	Ofício
	Data do ofício
	Data de Recebimento do Ofício
	Nome do Recebedor do Ofício
	Observação
	Fim do Prazo para defesa

	Ofício 971/2019-TCU/Secex-TCE (peça 28) 
	13/3/2019
	23/4/2019
AR, peça 29
	Percídio Ribeiro dos Santos*
	Ofício recebido pelo próprio responsável, em seu endereço, conforme pesquisa de endereço no Sistema da Receita Federal (peça 22) .
	7/6/2019

O AR (aviso de recebimento dos Correios) (peça 29) referido no quadro acima foi preenchido somente com assinatura e número de identidade, sem o nome por extenso. A assinatura do recebedor sugere ser o próprio responsável. Para confirmar, foi realizada a comparação com o AR de outro processo (peça 33) , TC Processo 000.233/2016-1, observandose que o número de identidade e assinaturas usado nesses dois AR são iguais e o nome do recebedor/responsável foi preenchido por extenso no segundo AR.
O responsável requereu (peça 30) prorrogação de prazo por trinta dias, concedida por meio de despacho (peça 31) .
	Após a prorrogação de prazo, transcorrido o prazo regimental, o responsável permaneceu silente, devendo ser considerado revel, nos termos do art. 12, §3º, da Lei 8.443/1992.
Por oportuno, registra-se que, em atendimento ao item 9.4, do Acórdão 1772/2017-TCU-Plenário (Relator Ministro-Substituto Augusto Sherman Cavalcanti) , foi efetuada pesquisa no sistema processual do TCU, sendo encontrada a seguinte tomada de contas especial com débito imputável ao responsável: TCE Processo 000.233/2016-1, encerrada, e respectiva CBEX Processo 005.766/2018-4, também encerrada.
EXAME TÉCNICO
Da validade das notificações
	Preliminarmente, cumpre tecer breves considerações sobre a forma como são realizadas as comunicações processuais no TCU. A esse respeito, destacam-se o art. 179, do Regimento Interno do TCU (Resolução 155, de 4/12/2002) e o arts 3º e 4º, inciso III e §1º, da Resolução TCU 170, de 30 de junho de 2004, in verbis:
Art. 179. A citação, a audiência ou a notificação, bem como a comunicação de diligência, farse-ão:
I - mediante ciência da parte, efetivada por servidor designado, por meio eletrônico, fac-símile, telegrama ou qualquer outra forma, desde que fique confirmada inequivocamente a entrega da comunicação ao destinatário;
II - mediante carta registrada, com aviso de recebimento que comprove a entrega no endereço do destinatário;
III - por edital publicado no Diário Oficial da União, quando o seu destinatário não for localizado
 (...) 
Art. 3º As comunicações serão dirigidas ao responsável, ou ao interessado, ou ao dirigente de órgão ou entidade, ou ao representante legal ou ao procurador constituído nos autos, com poderes expressos no mandato para esse fim, por meio de:
I - correio eletrônico, fac-símile ou telegrama;
II - servidor designado;
III - carta registrada, com aviso de recebimento;
IV - edital publicado no Diário Oficial da União, quando o seu destinatário não for localizado, nas hipóteses em que seja necessário o exercício de defesa".
Art. 4º. Consideram-se entregues as comunicações:
I - efetivadas conforme disposto nos incisos I e II do artigo anterior, mediante confirmação da ciência do destinatário;
II - realizadas na forma prevista no inciso III do artigo anterior, com o retorno do aviso de recebimento, entregue comprovadamente no endereço do destinatário;
III - na data de publicação do edital no Diário Oficial da União, quando realizadas na forma prevista no inciso IV do artigo anterior.
§ 1º O endereço do destinatário deverá ser previamente confirmado mediante consulta aos sistemas disponíveis ao Tribunal ou a outros meios de informação, a qual deverá ser juntada ao respectivo processo.
 (...) 
	No caso vertente, a citação do responsável se deu em endereço proveniente de pesquisa de endereço realizada pelo TCU (parágrafo 9) , de forma bastante zelosa. A entrega do ofício citatório nesse endereço ficou comprovada.
	Nos processos do TCU, a revelia não leva à presunção de que seriam verdadeiras todas as imputações levantadas contra os responsáveis, diferentemente do que ocorre no processo civil, em que a revelia do réu opera a presunção da verdade dos fatos narrados pelo autor. Dessa forma, a avaliação da responsabilidade do agente não pode prescindir da prova existente no processo ou para ele carreada. 
	Ao não apresentar sua defesa, o responsável deixou de produzir prova da regular aplicação dos recursos sob sua responsabilidade, em afronta às normas que impõem aos gestores públicos a obrigação legal de, sempre que demandados pelos órgãos de controle, apresentar os documentos que demonstrem a correta utilização das verbas públicas, a exemplo do contido no art. 93 do Decreto-Lei 200/67: "Quem quer que utilize dinheiros públicos terá de justificar seu bom e regular emprego na conformidade das leis, regulamentos e normas emanadas das autoridades administrativas competentes." 
	Mesmo as alegações de defesa não sendo apresentadas, considerando o princípio da verdade real que rege esta Corte, procurou-se buscar, em manifestações dos responsáveis na fase interna desta Tomada de Contas Especial, se havia algum argumento que pudesse ser aproveitado a seu favor. 
	Vale ressaltar que a pretensão punitiva do TCU, conforme Acórdão 1441/2016-TCU-Plenário, que uniformizou a jurisprudência acerca dessa questão, subordina-se ao prazo geral de prescrição indicado no art. 205 do Código Civil, que é de 10 anos, contado da data de ocorrência da irregularidade sancionada, nos termos do art. 189 do Código Civil, sendo este prazo interrompido pelo ato que ordenar a citação, a audiência ou a oitiva do responsável. 
No caso em exame, não ocorreu a prescrição, uma vez que a omissão da prestação de contas ocorreu em 30/4/2013 e a data do despacho que ordenou a citação ocorreu em 10/3/2019 (peça 27) .
	Em se tratando de processo em que a parte interessada não se manifestou acerca das irregularidades imputadas, não há elementos para que se possa efetivamente aferir e reconhecer a ocorrência de boa-fé na conduta do responsável, podendo este Tribunal, desde logo, proferir o julgamento de mérito pela irregularidade das contas, nos termos dos §§ 2º e 6º do art. 202 do Regimento Interno do TCU. (Acórdão 2064/2011-TCU-Primeira Câmara-Relator Ubiratan Aguiar, 6.182/2011-TCU-1ª Câmara-Relator Weber de Oliveira, 4.072/2010-TCU-1ª Câmara-Relator Valmir Campelo, 1.189/2009-TCU-1ª Câmara-Relator Marcos Bemquerer, 731/2008-TCUPlenário-Relator Aroldo Cedraz) .
CONCLUSÃO
	Dessa forma, o responsável deve ser considerado revel, nos termos do art. 12, §3º, da Lei 8.443/1992, devendo as contas serem julgadas irregulares, condenando-o ao débito apurado e aplicando-lhe a multa prevista no art. 57 da Lei 8.443/1992.
PROPOSTA DE ENCAMINHAMENTO
Diante do exposto, submetem-se os autos à consideração superior, propondo:
a) considerar, para todos os efeitos, revel o Sr. Percídio Ribeiro dos Santos (CPF XXX.939.575-XX) , dando-se prosseguimento ao processo, conforme preceitua o art. 12, §3º, da Lei 8.443/1992, c/c o art. 202, §8º, do RITCU;
b) julgar irregulares as contas de Percídio Ribeiro dos Santos (CPF XXX.939.575-XX) , com fundamento nos arts. 1º, inciso I, 16, inciso III, alíneas "a" e "c", 19, caput, e 23, inciso III, da Lei 8.443/1992, c/c os arts. 1º, inciso I, 209, incisos I e III, 210 e 214, inciso III, do Regimento Interno do TCU, condenando-o ao pagamento das importâncias a seguir especificadas e fixando-lhe o prazo de 15 dias, para que comprove, perante este Tribunal, em respeito ao art. 214, inciso III, alínea "a", do Regimento Interno do TCU, o recolhimento das dívidas aos cofres do Fundo Nacional de Desenvolvimento da Educação, atualizadas monetariamente e acrescidas de juros de mora, calculados a partir das datas indicadas até a data do efetivo recolhimento e com o abatimento de valores acaso já satisfeitos, nos termos da legislação vigente:
	Data das Ordens Bancárias 
	Valor Original (R$) 

	04/04/2011
	11.003,83

	03/05/2011
	11.003,83

	02/06/2011
	11.003,83

	05/07/2011
	11.003,83

	02/08/2011
	11.003,83

	05/09/2011
	11.003,83

	04/10/2011
	11.003,83

	03/11/2011
	11.003,83

	02/12/2011
	11.003,83

Valor atualizado do débito (com juros) em 29/7/2019: R$ 174.856,09 (peça 34) .
c) aplicar, com fundamento no art. 57, da Lei 8.443/1992, c/c o art. 267, do Regimento Interno do TCU, multa individual ao Sr. Percídio Ribeiro dos Santos (CPF XXX.939.575-XX) , fixando o prazo de 15 dias, a partir da notificação, para que, nos termos do art. 214, inciso III, alínea "a", do Regimento Interno do TCU, comprove, perante este Tribunal, o recolhimento, aos cofres do Tesouro Nacional, do valor atualizado monetariamente desde a data do acórdão que vier a ser proferido até a data do efetivo recolhimento, se for pago após o vencimento, na forma da legislação em vigor;
d)  autorizar, desde logo, a cobrança judicial da dívida, nos termos do art. 28, inciso II, da Lei 8.443/1992, c/c o art. 219, inciso II, do Regimento Interno do TCU, caso não atendida a notificação;
e)  autorizar, desde logo, com fundamento no art. 26, da Lei 8.443/1992, c/c o art. 217, do Regimento Interno do TCU, caso seja do interesse do responsável, o parcelamento da dívida em até 36 (trinta e seis) parcelas, incidindo sobre cada parcela, corrigida monetariamente, os correspondentes acréscimos legais, fixando-lhe o prazo de quinze dias, a contar do recebimento da notificação, para comprovar perante o Tribunal o recolhimento da primeira parcela, e de trinta dias, a contar da parcela anterior, para comprovar os recolhimentos das demais parcelas, devendo incidir sobre cada valor mensal, atualizado monetariamente, os juros de mora devidos, no caso do débito, na forma prevista na legislação em vigor, alertando os responsáveis de que a falta de comprovação do recolhimento de qualquer parcela importará o vencimento antecipado do saldo devedor, nos termos do art. 26, parágrafo único, da Lei 8.443/1992, c/c o art. 217, §2º, do Regimento Interno deste Tribunal;
f)  enviar cópia do Acórdão a ser prolatado, bem como do Relatório e do Voto que o fundamentarem, à Procuradoria da República no Estado da Bahia, nos termos do §3º do art. 16 da Lei 8.443/1992, c/c o §7º do art. 209 do Regimento Interno do TCU, para adoção das medidas cabíveis;
g)  enviar cópia do Acórdão que vier a ser proferido ao Fundo Nacional de Desenvolvimento da Educação e ao responsável, para ciência, informando que a deliberação, acompanhada do Relatório e do Voto que a fundamentam, está disponível para a consulta no endereço www.tcu.gov.br/acordaos, além de esclarecer que, caso requerido, o TCU poderá fornecer, sem custos, as correspondentes cópias de forma impressa."
É o Relatório.

não há

Procurador Marinus Eduardo De Vries Marsico

TOMADA DE CONTAS ESPECIAL. CITAÇÃO. OMISSÃO NO DEVER DE PRESTAR CONTAS. CONTAS IRREGULARES. MULTA. COMUNICAÇÕES.

TOMADA DE CONTAS ESPECIAL (TCE)

Trata-se de tomada de contas especial (TCE) instaurada pelo Fundo Nacional de Desenvolvimento da Educação (FNDE) , em desfavor do Sr. Percídio Ribeiro dos Santos, ex-prefeito de Itanagra/BA, gestões 1/1/2009 a 26/12/2011 e 3/1/2012 a 27/4/2012, em face da omissão no dever de prestar contas relativos a recursos repassados ao município de Itanagra/BA.
2.	Tais valores foram transferidos àquela municipalidade no âmbito do Programa Nacional de Alimentação Escolar - Pnate (exercício 2011) , vigente de 1/1/2011 a 31/12/2011, tendo como prazo final para a apresentação da prestação de contas o dia 30/4/2013, já na gestão do prefeito sucessor.
3.	 O FNDE notificou, em 2017, por meio de ofício, sem sucesso, e de edital, o Sr. Percídio Ribeiro dos Santos acerca da omissão no dever de prestar contas, ocasião em que requereu a adoção de providências para o saneamento da irregularidade ou a devolução da totalidade dos recursos aos cofres do FNDE. Seu sucessor, o Sr. Valdir Jesus de Souza, ex-prefeito de Itanagra/BA (gestão 2012, e, eleito, de 2013 a 2016) , havia sido notificado, em 2013, pelas mesmas razões.
4.	Entretanto, verifico nos autos que o Sr. Percídio foi afastado do cargo, por decisão judicial, nos últimos dias de 2011, assumindo como prefeito o Sr. Valdir Jesus de Souza (gestão 27/12/2011 a 2/1/2012 e 27/4/2012 a 31/12/2016) .
5.	Apesar de ter sido o sucessor responsável pela apresentação da prestação de contas por meio do SiGPC (Sistema de Gestão de Prestação de Contas) , tendo o seu prazo final expirado em 30/4/2013, o referido sucessor adotou as medidas legais cabíveis visando ao resguardo do patrimônio público, por meio de Ação Civil Pública por Ato de Improbidade, o que afastou a sua responsabilidade nos presentes autos, nos termos da Súmula 230 do TCU. 
6.	Além desse fato estar consignado no Relatório do Tomador de Contas, o FNDE isentou de responsabilidade o Sr. Valdir em face da ausência de movimentação financeira desses recursos no período em que esteve à frente da prefeitura municipal.
7.	Ante a ausência de manifestação do indigitado, o FNDE instaurou a competente TCE, no final de 2017, contra o Sr. Percídio Ribeiro dos Santos, ex-prefeito de Itanagra/BA, responsável pela gestão dos mencionados recursos repassados ao município. O valor original a ser devolvido é de R$ 99.034,47.
8.	O Relatório da Controladoria-Geral da União (CGU) endossa as conclusões do tomador de contas. A TCE foi encaminhada a este Tribunal, após a emissão do Certificado de Auditoria, do Parecer do Dirigente do Controle Interno e do Parecer Ministerial.
9. 	No âmbito do TCU, o Sr. Percídio Ribeiro dos Santos foi regularmente citado, em 13/3/2019 - com ofício recebido pelo responsável em 23/4/2019 -, pela não comprovação da boa e regular aplicação dos recursos federais repassados ante a omissão no dever de prestar contas, objeto desta TCE, pelo valor atualizado, na data do ofício, de R$ 152.822,24.
10.	Na mesma oportunidade, foi promovida a audiência do responsável para manifestação acerca do descumprimento do prazo originalmente estabelecido pelo FNDE para prestação de contas, o qual expirou em 30/4/2013.
11.	Inicialmente, o responsável requereu a prorrogação, por 30 dias, do prazo para a apresentação das alegações de defesa, prazo esse concedido pela Secretaria-Geral de Controle Externo (Segecex) por delegação de competência.
12.	Não obstante esse primeiro gesto, o responsável deixou transcorrer o prazo regimental, contada a prorrogação, in albis.
13.	Assim, deve ser o responsável considerado revel para todos os efeitos, nos termos do art. 12, §3º, da Lei 8.443/1992, dando-se prosseguimento ao processo.
14.	Anoto, ainda, que a pretensão punitiva do TCU subordina-se ao prazo geral de prescrição indicado no art. 205 do Código Civil, que é de 10 anos, contado da data de ocorrência da irregularidade sancionada, nos termos do art. 189 do Código Civil, sendo este prazo interrompido pelo ato que ordenar a citação, a audiência ou a oitiva do responsável, nos termos do Acórdão 1441/2016-TCU-Plenário.
15.	No caso vertente, a data do ato que ordenou a citação é 10/3/2019, menos de 10 anos após a transferência dos recursos, ocorrida em 2011, não se verificando, portanto, a ocorrência da referida prescrição.
16.	Por fim, no que se refere à audiência do Sr. Percídio Ribeiro dos Santos, tendo em vista que não era sua a responsabilidade pela apresentação da prestação de contas, tornou-se despicienda a adução de novas considerações sobre a matéria.
17.	Portanto,	ausente a manifestação da parte sobre as irregularidades descritas nesta TCE e não havendo elementos que possibilitem a aferição e o reconhecimento da boa-fé do responsável, resta não comprovada a boa e regular aplicação dos recursos federais repassados, cabendo a este Tribunal julgar suas contas irregulares, condenando-o pelo débito apurado e aplicando-lhe a multa prevista no art. 57 da Lei 8.443/92.
	Em face do exposto, acolho as análises e conclusões da Secex/TCE, endossadas pelo MPTCU, e Voto por que seja adotado o Acórdão que ora submeto ao escrutínio do Colegiado.
TCU, Sala das Sessões Ministro Luciano Brandão Alves de Souza, em 28 de julho de 2020.
RAIMUNDO CARREIRO 
Relator